【裁判字號】    95,上訴,2179
【裁判日期】    951115
【裁判案由】    毒品危害防制條例
【裁判全文】
臺灣高等法院臺中分院刑事判決        95年度上訴字第2179號
上  訴  人  臺灣臺中地方法院檢察署檢察官
被      告  乙○○
                      押)
上列上訴人因毒品危害防制條例案件，不服臺灣臺中地方法院95
年度訴字第2020號中華民國95年8月2日第一審判決（起訴案號：
臺灣臺中地方法院檢察署95年度毒偵字第1824號），提起上訴，
並移送併辦（併辦案號：95年度毒偵字第3185號）本院判決如下
：
    主  文
原判決撤銷。
乙○○連續施用第一級毒品，處有期徒刑拾月。
    犯罪事實
一、乙○○前因施用毒品案件，經台灣台中地方法院裁定令入勒
    戒處所接受觀察、勒戒，結果認無繼續施用毒品傾向，於民
    國92年10月29日觀察、勒戒執行完畢後釋放。詎乙○○於前
    開觀察、勒戒執行完畢釋放後五年內，復基於施用第一級毒
    品海洛因之概括犯意，於95年3月19日起至同年6月30日止，
    在台中縣市友人住處、台中市○區○○路四段49號9樓之4住
    處，以將海洛因摻入香菸後使用之方式，施用第一級毒品海
    洛因，約十天施用一次。先於95年年3月21日11時許，為台
    灣台中地方法院檢察署觀護人定期採取尿液送檢驗，呈嗎啡
    陽性反應。又於同年7月14日18時，在台中市○○里○○街
    27號4樓之四，為警查獲，採尿送鑑呈嗎啡陽性反應。
二、案經台灣台中地方法院檢察署檢察官自動簽分案偵查起訴及
    移送併辦。
    理    由
一、上揭犯罪事實，業據被告乙○○於本院審理時坦承不諱，又
    被告經二次採集尿液送驗，結果呈嗎啡陽性反應，並有詮昕
    科技股份有限公司濫用藥物尿液檢驗報告、中山醫學大學附
    設醫院檢驗科藥物檢測中心確認檢驗結果報告各一紙附卷可
    稽，足見被告自白與事實相符，自堪採信。又被告前因施用
    毒品案件，經原審法院裁定令入勒戒處所接受觀察、勒戒，
    結果認無繼續施用毒品傾向，於92年10月29日觀察、勒戒執
    行完畢後釋放，亦有臺灣臺中地方法院檢察署刑案資料查註
    紀錄表、臺灣高等法院被告前案紀錄表各一份在卷可參。綜
    上所述，被告於觀察、勒戒執行完畢釋放後，五年內再犯毒
    品危害防制條例第10條第1項之罪，事證已臻明確，犯行應
    堪認定。
二、查被告行為後，94年1月7日修正公布之刑法，自95年7月1日
    施行，修正後之刑法刪除第56條關於連續犯之規定。本件被
    告所犯上開等罪具有連續犯之關係，依修正前即行為時之規
    定，應以一罪論。依修正後之刑法既已刪除連續犯之規定，
    則所犯上述各罪應依數罪併罰之規定分論併罰。比較新舊法
    之規定，修正後之規定並非較有利於被告，依刑法第2條第
    1項之規定，應適用行為時之法律，即適用修正前刑法第56
    條連續犯之規定。
三、核被告所為，係犯毒品危害防制條例第10條第1項施用第一
    級毒品罪。被告所持有之毒品海洛因，係供其自己施用，故
    其持有之低度行為應為施用之高度行為所吸收，不另論罪。
    被告自95年3月20日起至同年6月30日間施用海洛因之犯行，
    與起訴判決有罪之95年3月19日施用海洛因之犯行，時間緊
    接，構成要件相同，顯係基於概括犯意為之，應依刑法修正
    前連續犯規定，論以一罪。被告自95年3月20日起至同年6月
    30日間施用海洛因之犯行，與起訴部分犯行，有連續犯之關
    係，亦為起訴效力所及，本院應依法審究。原審判決就被告
    95年3月20日至同年6月30日間施用海洛因之犯行，未及審究
    ，嫌有瑕疵。檢察官以被告於95年7月14日回溯4日內某時施
    用海洛因之犯行，與起訴之施用海洛因犯行，屬包括一罪的
    集合犯，為實質上一罪，為起訴效力所及，指摘原審法院未
    及審酌，雖無理由。但原審判決既有上開瑕疵，自應由本院
    撤銷，自為判決。爰審酌被告一再施用毒品，經觀察、勒戒
    執行完畢後，仍不知戒惕，再次施用第一級毒品，無視於毒
    品對於自身健康之戕害及國家對於杜絕毒品犯罪之禁令，不
    知戒除惡習，惡性非輕，及被告於本院審理期間坦承施用毒
    品犯行，態度良好，又其施用毒品並無危害他人，本之施用
    毒品者均有相當程度之成癮性及心理依賴，其犯罪心態與一
    般刑事犯罪之本質並不相同，容應以「病人」之角度為考量
    ，並側重適當之醫學治療及心理矯治為宜，及被告施用毒品
    之期間、次數等一切情狀，量處如主文所示之刑，以資懲儆
    。
四、移送併辦意旨略以：被告於95年7月14日回溯4日內某時，施
    用海洛因一次，與起訴經原審判決有罪之95年3月19日施用
    海洛因犯行，屬包括一罪的集合犯，係實質上一罪，為起訴
    效力所及，移送併辦。查連續多次施用海洛因，依本院之見
    解，並不認為包括一罪之集合犯。而連續犯已於95年7月1日
    廢止，因此檢察官移送併辦之被告95年7月14日回溯4日內某
    時，施用海洛因之犯行，非起訴效力所及，本院無從併辦，
    應予退回。
據上論結，應依刑事訴訟法第369條第1項前段、第364條、第299
條第1項前段，毒品危害防制條例第10條第1項，刑法第2條第1項
，修正前刑法第56條，判決如主文。
本案經檢察官甲○○到庭執行職務。
中    華    民    國    95    年    11    月    15    日
               刑事第九庭  審判長法  官  陳  筱  珮
                                 法  官  康  應  龍
                                 法  官  趙  春  碧
上列正本證明與原本無異。
如不服本判決應於收受送達後十日內向本院提出上訴書狀，其未
敘述上訴之理由者並得於提起上訴後十日內向本院補提理由書（
均須按他造當事人之人數附繕本）。
                                 書記官  胡  美  娟
中    華    民    國    95    年    11    月    16    日
附錄論罪科刑法條：
毒品危害防制條例第十條第一項：
施用第一級毒品者，處六月以上五年以下有期徒刑
                                                      Ｆ


司法院資訊處製作；財團法人民間司法改革基金會備份。
